【裁判字號】    97,簡上,37
【裁判日期】    980624
【裁判案由】    債務人異議之訴
【裁判全文】
臺灣屏東地方法院民事判決  97年度簡上字第37號
    上  訴  人  乙○○
    訴訟代理人  呂富田律師
    被 上訴 人  甲○○
    訴訟代理人  鄭勝智律師
                許明德律師
上列當事人間債務人異議之訴事件，上訴人對於民國97年3 月31
日本院屏東簡易庭96年度屏簡字第838 號第一審判決提起上訴，
本院於98年6月10日言詞辯論終結，判決如下：
    主      文
原判決廢棄。
被上訴人在第一審之訴駁回。
第一、二審訴訟費用均由被上訴人負擔。
    事實及理由
一、被上訴人起訴主張：上訴人於民國96年9月17日以96年8月1
    日本院核發之96年度執字第14940 號債權憑證，向本院民事
    執行處聲請對被上訴人強制執行，經本院以96年度執字第26
    258 號受理，核發執行命令扣押被上訴人在橄欖塑膠工業股
    份有限公司之應領薪津等，並交由上訴人收取在案。本件債
    權憑證原來之執行名義為臺灣高雄地方法院90年4 月26日90
    年度執字第6571號債權憑證，原執行名義則為臺灣高雄地方
    法院88年度鳳簡字第403 號確定判決。系爭確定判決係本於
    侵權行為損害賠償請求權，依民法第197條第1項規定，其時
    效期間為2 年。前揭判決確定後，原債權人婕琳兒企業有限
    公司（下稱婕琳兒公司）於90年持該確定判決聲請強制執行
    無結果，而於90年4 月26日取得90年度執字第6571號債權憑
    證，則依民法第137條第3項規定，其請求權時效期間應重新
    起算，其時效期間為5年。上訴人雖於96年6月7 日持臺灣高
    雄地方法院90年度執字第6571號債權憑證重新聲請強制執行
    ，惟從90年4月26日重新起算之5年時效期間，迄至95年4 月
    26日早已屆滿，該項損害賠償請求權已罹於時效而消滅。本
    院仍發予96年8月1日屏院惠民執荒字第96執14940 號債權憑
    證，要無使已罹消滅時效之請求權復甦之可言，上訴人於時
    效消滅後之96年9月17日再度以本院96年度執字第26258號聲
    請強制執行，依民法第144條第1項規定，被上訴人自得拒絕
    給付，爰依強制執行法第14條第1 項規定提起債務人異議之
    訴等語。並聲明：本院民事執行處96年度執字第26258 號損
    害賠償強制執行事件，所為之強制執行程序，應予撤銷。
二、上訴人於原審則以：上訴人係於96年5 月16日以存證信函通
    知被上訴人受讓債權，93年7 月31日婕琳兒公司股東決議解
    散之解散內容雖有提及債權移轉上訴人之情事，惟在上訴人
    通知被上訴人之前，對被上訴人不生效力。況上開股東決議
    同意書，係記載將婕琳兒公司對上訴人之上開債權授權或移
    轉予上訴人處置，上訴人當時選擇依授權處置，並以公司名
    義分別於94年9月22日及95年4月6 日以臺灣高雄地方法院94
    年度執字第50704號與95年度執字第20072號對被上訴人聲請
    強制執行中斷時效，惟未能受償，上訴人始於96年5 月16日
    以存證信函通知被上訴人受讓債權，且提起本件強制執行，
    自無請求權罹時效消滅之情形等語置辯。並聲明：被上訴人
    之訴駁回。
三、原審判決被上訴人勝訴，上訴人聲明不服，提起上訴，並主
    張：
（一）訴外人婕琳兒公司股東會於93年7 月31日決議出具之「股
      東決議同意書」，內容載明：「茲經股東會議決議事項申
      請公司註銷登記等後續事宜，全權授與乙○○辦理。公司
      所有債權債務、商品退銷、公務往來等辦理程序均授權或
      移轉（公司註銷後）予該員處置，再行逐步結算。」其真
      意係授權由上訴人代表公司辦理註銷登記等後續事宜，非
      授權上訴人代理公司申請公司註銷登記等後續事宜，且須
      於公司註銷後，才有授權或移轉由上訴人個人處理公司所
      有債權債務、商品退銷、公務往來等辦理程序之可言。上
      訴人代表婕琳兒公司聲請經濟部以93年8 月20日核准解散
      登後，依上述公司股東會之決議內容，上訴人個人才有被
      授權處理公司所有債權債務、商品退銷、公務往來等辦理
      程序，或被授權將公司所有債權債務、商品退銷等移轉予
      上訴人個人處理之可言，並非婕琳兒公司依上述公司股東
      會決議內容或於93年8 月20日經核准解散登後，就對上述
      被上訴人之債權即生讓與上訴人之效力。故上訴人於94年
      9 月21日仍代表婕琳兒公司聲請臺灣高雄地方法院以94年
      執字第50704 號對被上訴人就上述之債權強制執行，而非
      以受讓系爭債權之個人聲請強制執行，自符合上述公司股
      東會決議之內容，自不發生強制執行無效，時效不中斷之
      效力。且婕琳兒公司上開股東會決議係將系爭債權附有期
      限（即於公司註銷後）讓與上訴人，而公司係93年8 月20
      日辦理解散登記，故債權讓與契約生效時間點即為該時。
      但上訴人於96年5 月16日始通知被上訴人債權讓與之事，
      故96年5 月16日始發生債權人更換之效力，在此之前，被
      上訴人之債權人仍為婕琳兒公司，而非上訴人。
（二）上訴人於96年5 月16日以橋頭郵局存證信函第60號通知被
      上訴人，內容記載：「主旨：為函告債權移轉意思表示通
      知事。說明：一、依債權人婕琳兒企業有限公司所有90年
      度執字第6571號債權憑證，經93年7 月31日股東決議辦理
      。二、爰台端與婕琳兒企業有限公司間因損害賠償事件，
      ... 已由債權人於93年7 月31日股東會議決議將此債權移
      轉于乙○○所有... 。」依上訴人上述對婕琳兒公司股東
      會決議同意書內容之說明，自難認公司於93年7 月31日股
      東會議決議之同時，公司未註銷前即將公司所有債權債務
      、商品退銷、公務往來等辦理程序，移轉于上訴人個人辦
      理。據上，上訴人於原審自認於97年1 月14日答辯狀所為
      自認，及於95年間以臺灣高雄地方法院檢察署95年度偵字
      第27291 號毀損債權事件對被上訴人提起告訴，其告訴意
      旨所載：「93年7 月31日婕琳兒企業有限公司股東決議解
      散，同時將婕琳兒企業有限公司對被告之上開債權移轉予
      告訴人乙○○。」等語，與上述婕琳兒公司股東會決議之
      內容不符，已如上述，原判決顯未審酌上述婕琳兒公司股
      東會決議之真意及存證信函通知之內容，為不利上訴人之
      判決，認事用法，顯有不當。
（三）上訴人於94年9 月21日執行婕琳兒公司之業務，辦理該公
      司聲請對被上訴人之債權（即臺灣高雄地方法院核發90年
      度執字第6571號債權憑證）之強制執行，經臺灣高雄地方
      法院執行無效結案，於原債權憑證加註：「本件經本院民
      國94年執字第50704 號執行無效果」，自生中斷時效之效
      力。故上訴人聲請本院民事執行處96年度執字第26258 號
      損害賠償強制執行事件之請求權時效，自94年執字50704
      號強制執行無效果結案起算，應無請求權已罹於時效而消
      滅之情形。
（四）有關原確定判決請求權之性質，按任職公司之員工，與公
      司間之法律關係為勞動契約，員工之保證書為勞動契約之
      工作規則，即為員工應負之勞動契約責任。又稱和解者，
      謂當事人約定，互相讓步，以終止爭執或防止爭執發生之
      契約。和解有使當事人所拋棄之權利消滅及使當事人取得
      和解契約所訂明權利之效力，民法第736 條、第737 條定
      有明文。查原臺灣高雄地方法院88年度鳳簡字第403 號原
      告婕琳兒公司與被告甲○○間損害賠償事件之事實及理由
      一、原告起訴主張：緣被告甲○○原於原告公司任會計乙
      職，並由被告師樹任其連帶保證人，有員工保證書可稽，
      因被告甲○○於87年12月19日任職期間，因業務上之過失
      ，致遭第三人李榮光盜領原告於臺灣銀行帳戶內之款項計
      70萬元，遂於88年1 月5 日簽立切結會，表示願承擔其中
      35萬元之賠償，並簽發30張面額1 萬元之本票給原告收執
      。詎料，被告甲○○於88年2 月間即無故未到職，尚欠30
      萬8 千元未付，屢向被告甲○○催討，均置之不理，為此
      依上開切結書及員工保證書之法律關係提起本件訴訟等語
      （詳第1 頁第14行至第2 頁第2 行）... 被告則抗辯：被
      告甲○○原於原告公司擔任會計乙職，原告公司至銀行提
      款之業務，並非被告甲○○固定職務，因原告公司之銀行
      存摺放置被告處，但印鑑章放... 詎料李榮光領70萬元後
      ，逃逸無蹤，甲○○被騙，基於歉意，書立保證書，自願
      承擔公司之損失一半，即35萬元，除給付現金2 萬元，其
      餘三萬元以87年12月份薪水2 萬元及88年1 月份之一半薪
      水1 萬元（被告工作至88年1 月15日離職）抵銷，不足之
      30萬元，被告開立30張本票，每張1 萬元予原告公司負責
      人乙○○（第2 頁第4 至14行）... 二、... 依本院調查
      之結果，原告此部分主張堪信為真實。從而原告依據切結
      書之約定請求被告甲○○給付30萬8 千元及自88年3 月20
      日起至清償日止按年息5%計算之利息部分，為有理由，應
      予准許。」（詳第3 頁第15至17行）據上，本件被上訴人
      原於婕琳兒公司任會計乙職，簽訂之保證書即為員工應負
      之勞動契約責任；因違反勞動契約責任即為債務不履行，
      以切結書約定，承擔公司之損失一半，即為上述民法第73
      6 條、第737 條之和解契約。故本件原確定判決請求權之
      性質為上述之和解契約。
（五）有關原確定判決請求權之時效，按「侵權行為，即不法侵
      害他人權利之行為，屬於所謂違法行為之一種，債務不履
      行為債務人侵害債權之行為，性質上雖亦屬侵權行為，但
      法律另有關於債務不履行之規定，故關於侵權行為之規定
      ，於債務不履行不適用之。民法第二百三十一條第一項，
      因債務遲延所發生之賠償損害請求權，與同法第一百八十
      四條第一項，因故意或過失不法侵害他人之權利所發生之
      損害賠償請求權有別，因之基於民法第二百三十一條第一
      項之情形，所發生之賠償請求權，無同法第一百九十七條
      第一項所定短期時效之適用，其請求權在同法第一百二十
      五條之消滅時效完成前，仍得行使之，應為法律上當然之
      解釋。」有最高法院43年臺上字第752 號判例要旨可稽。
      本件原確定判決請求權之性質，為被上訴人違反勞動契約
      責任所為之債務不履行，後以切結書之約定，承擔公司之
      損失一半，即為上述民法第736 條、第737 條之和解契約
      。因此原確定判決請求權之性質為上述被上訴人因債務不
      履行後之和解契約，非不法侵害權利所發生之損害賠償請
      求權。因此消滅時效應適用民法第125 條之規定，因15年
      間不行使而消滅等語。並於本院聲明：(一)原判決廢棄。(二)
      被上訴人在第一審之訴駁回。
四、被上訴人則以：
（一）按「自認者，乃當事人對於他造主張不利於己之事實，於
      訴訟上承認其為真實」之謂也。故「當事人在別一訴訟事
      件提出之書狀內所為之陳述，並不能視同自認，此項書狀
      應屬證書之一種」（最高法院26年上字第585 號判例意旨
      參照）。且「當事人在他案件之陳述，雖可為本案認定事
      實之根據，要不得視為本案之自認。」（最高法院19年上
      字第437號判例意旨可參）。是訴訟外上訴人於96年5月16
      日存證信函之主張及另案臺灣高雄地方法院檢察署95年度
      偵字第27291 號毀損債權案件之告訴狀內之主張，在本件
      訴訟中並非民事訴訟法上之自認，要無自認錯誤之問題，
      應無民事訴訟法第279條第3項撤銷自認之問題。
（二）且觀諸婕琳兒公司93年7 月31日股東決議同意書之記載，
      關於「公司所有債權」，雖有「授權」或「移轉」予上訴
      人之兩種情形，惟依前開上訴人96年5 月16日致被上訴人
      之存證信函，係檢附該「股東決議同意書」，而於信函中
      上訴人已明確表明系爭執行名義之債權已由婕琳兒公司於
      93年7 月31日股東會議決議將債權移轉予上訴人。又95年
      度偵字第27291 號上訴人毀損債權案件之告訴狀，乃在婕
      琳兒公司93年8月20日解散登記後2年始提出，其狀內亦明
      確表明：「93年7 月31日婕琳兒企業有限公司股東決議解
      散，同時將婕琳兒企業有限公司對被告之上開債權移轉予
      告訴人乙○○。」無訛。由上顯見上訴人主張婕琳兒公司
      僅授權上訴人收取而已，並非移轉債權云云，應無理由。
（三）民法第297 條之立法理由只有對抗債務人的效力而已，債
      權讓與是在讓與人與受讓人之間已經發生效力。93年7 月
      31日系爭債權既已轉讓，婕琳兒公司已非債權人，故94、
      95年用婕琳兒公司之名義聲請強制執行，應無中斷時效的
      問題。
（四）關於執行名義之請求權性質，觀諸婕琳兒公司在臺灣高雄
      地方法院「民事支付命令聲請狀」事實及理由欄之主張為
      ：緣相對人甲○○原於聲請人公司擔任會計乙職，並由另
      一相對人師樹松任其連帶保證人，有員工保證書可稽，惟
      相對人甲○○因於87年12月19日即任職期間發生業務過失
      ，致遭第三人李榮光盜領聲請人於臺灣銀行帳戶內之款項
      計70萬元，遂於88年1 月5 日（自行）簽立切結書為憑，
      表示願承擔35萬元之賠償」等情，及婕琳兒公司於該案件
      上訴二審（88年度簡上字第317 號）時，猶主張：被上訴
      人甲○○，因業務上之過失，致使第三人李榮光盜領上訴
      人之存款，使上訴人平白蒙受70萬元之損失其亦坦承過錯
      而與上訴人達成半數補償之協議，亦有卷附切結書乙紙為
      證。原審就此為上訴人有利之判決，事證明確... 。次按
      ... 共同侵權行為人間，不以有意思連絡為必要。數人因
      過失不法侵害他人之權利，茍各行為人之過失行為，均為
      其所生之損害之共同原因，即所謂行為關連共同，亦足成
      立共同侵權行為，依民法第185 條第1 項前段之規定，各
      行為人對於被害人應負全部損害之連帶賠償責任（最高法
      院67年臺上字第1737號著有判例）。惟本件直接侵權行為
      人雖係第三人李榮光，然被上訴人甲○○既未於其業務執
      行時，盡相當之注意，未徵得上訴人同意，即交付存簿於
      李榮光，致生損害於上訴人，難謂兩者間無因果關係。從
      而上訴人之損失既係因被上訴人甲○○之過失及第三人李
      榮光之故意造成，即應符前揭共同侵權行為之認定，而對
      上訴人負連帶賠償責任。此有婕琳兒公司於88年12月15日
      提出之民事準備書狀影本可稽。
（五）另據上述損害賠償事件二審判決書之事實欄記載，上訴人
      即婕琳兒公司之主張亦載明：次按「... 共同侵權行為人
      間，不以有意思連絡為必要。數人因過失不法侵害他人之
      權利，茍各行為人之過失行為，均為其所生之損害之共同
      原因，即所謂行為關連共同，亦足成立共同侵權行為，依
      民法第一百八十五條第一項前段之規定，各行為人對於被
      害人應負全部損害之連帶賠償責任。」最高法院67年臺上
      字第1737號著有判例。而原審就被上訴人師樹松部分以為
      ：上訴人之損害，係由上訴人公司員工：李榮光之侵權行
      為所致，被保人即甲○○無違背以上保證責任，自不能令
      保證人即師樹松負賠償責任云云，以為上訴人不利之認定
      。惟本件直接侵權行為雖係第三人李榮光，然甲○○既未
      於其業務執行時，盡相當之注意，未徵得上訴人同意，即
      交付存簿於李榮光，致生損害於上訴人，難謂兩者間無因
      果關係。從而，上訴人之損失既係因甲○○之過失及第三
      人李榮光之故意造成，即應符前揭共同侵權行為之認定，
      而對上訴人負連帶賠償責任。此亦有臺灣高雄地方法院88
      年度簡上字第317 號民事判決足稽。綜上證據顯示，足徵
      系爭執行名義，債權人婕琳兒公司之請求權係本於民法第
      185 條共同侵權行為之損害賠償責任綦明。
（六）關於88年1 月5 日之立書人甲○○個人所立具文書之性質
      ，就該文書之內容觀之，並無「切結書」之明文，其全文
      為：87年12月19日張董拿印章給業務李榮光，要李拿給本
      人從臺灣銀行提領20萬元，而李謊稱要替本人代辦，本人
      不疑有他，而將存摺交給李，不料李卻提領70萬元後，不
      見蹤影，致造成公司現金週轉困難，本人雖係被騙，卻頗
      感歉咎自願承擔被盜領款項之一半，即35萬元。並已開立
      30萬元本票給張董，餘5 萬，2 萬電匯入公司，2 萬從薪
      水扣，1 萬元從紅利扣，日後如需出庭作證，本人自當全
      力配合，證明上述一切屬實。由上述「文書」之全文意旨
      觀之，行騙之侵權行為人係李榮光，甲○○係被騙，惟因
      此造成公司現金週轉困難而頗感歉咎，迺自願承擔被盜領
      款項之一半。似屬民法第300 條之債務承擔，亦即甲○○
      自願承擔李榮光因侵權行為所生損害賠償債務之一半。而
      依民法第303條第1項上段規定：「債務人因其法律關係所
      得對抗債權人之事由，承擔人亦得以之對抗債權人」。最
      高法院67年度第3 次民事庭庭推總會議決定(一)，亦揭明：
      「債務之承擔，債務人雖有變更，而其債務仍為同一之債
      務，並非成立新債務，原債務之性質及內容均不變更，且
      參照民法第三百零三條第一項上段規定，債務人所得對抗
      債權人之事由，承擔人亦得以之對抗債權人，則關於承擔
      之債務之消滅時效，自應自該債務原本請求權可得行使時
      起算」。本件執行名義之請求權基礎，如上所述，既係對
      於侵權行為之損害賠償請求權，其請求權是否罹於消滅時
      效？債務人得否拒絕給付？並不因該項侵權行為之損害賠
      償債務由第三人甲○○承擔而變更。是上訴人主張其消滅
      時效應變為15年云云，顯屬無稽。退萬步言，上述文書縱
      如上訴人主張係屬和解契約性質，惟亦係以原來雙方之法
      律關係即侵權行為之損害賠償責任為基礎而成立之和解，
      僅係就原已存在之損害（即被盜領之70萬元）為一認定其
      賠償範圍（即賠償35萬元）效力之和解。則原有法律關係
      之損害賠償既未變更，其請求權時效（依民法第197 條第
      1 項規定之2 年），亦未因此變更，是上訴人主張本件請
      求權消滅時效，因和解而變為15年云云，洵屬不確等語資
      為抗辯。並聲明：上訴駁回。
五、查上訴人於96年9月17日以96年8月1日本院96年度執字第149
    40號債權憑證，向本院民事執行處聲請對被上訴人強制執行
    ，經本院以96年度執字第26258 號核發執行命令扣押被上訴
    人之應領薪津等，並交由上訴人收取在案。本件債權憑證原
    來之執行名義為臺灣高雄地方法院90年4 月26日90年度執字
    第6571號債權憑證，原執行名義則為臺灣高雄地方法院88年
    度鳳簡字第403 號確定判決。原債權人婕琳兒公司於90年間
    曾持該確定判決聲請強制執行無結果，而於90年4 月26日取
    得90年度執字第6571號債權憑證等事實，為兩造所不爭執，
    復經本院依職權調閱臺灣高雄地方法院90年度執字第6571號
    、本院96年度執字第14940 號及96年度執字第26258 號等卷
    宗查核屬實，堪信為真正。
六、至上訴人主張婕琳兒公司股東會於93年7 月31日決議出具「
    股東決議同意書」之內容，其真意係授權由上訴人代表公司
    辦理註銷登記等後續事宜，非授權上訴人代理公司申請公司
    註銷登記等後續事宜，且須於公司93年8 月20日註銷後，才
    有授權或移轉由上訴人個人處理公司所有債權債務、商品退
    銷、公務往來等辦理程序之可言。且婕琳兒公司上開股東會
    決議係將系爭債權附有期限（即於公司註銷後）讓與上訴人
    ，故系爭債權於93年8 月20日始讓與上訴人，但因上訴人於
    96年5月16日始通知被上訴人債權讓與之事，故96年5月16日
    始發生債權人更換之效力，在此之前，被上訴人之債權人仍
    為婕琳兒公司，而非上訴人。故上訴人於94年9 月21日代表
    婕琳兒公司聲請臺灣高雄地方法院以94年執字第50704 號對
    被上訴人就系爭債權強制執行，自發生時效中斷之效力，從
    而，上訴人聲請本院民事執行處96年度執字第26258 號損害
    賠償強制執行事件之請求權，自無罹於時效而消滅之情形等
    情，則為被上訴人所否認，並以前詞置辯。而經本院協議兩
    造簡化爭點後，所整理之爭點為：(一)債權人婕琳兒公司有無
    於93年7 月31日將系爭債權讓與上訴人？對被上訴人是否生
    效？(二)婕琳兒公司94、95年分別聲請強制執行，有無中斷時
    效之效力？執行名義之請求權有無罹於時效而消滅？被上訴
    人得否依強制執行法第14條第1 項之規定請求撤銷系爭強制
    執行程序？茲將本院得心證之理由分別敘述如下：
（一）債權人婕琳兒公司有無於93年7 月31日將系爭債權讓與上
      訴人？對被上訴人是否生效？
    1.依婕琳兒公司股東會於93年7 月31日之「股東決議同意書
      」所載：「茲經股東會議決事項申請公司註銷登記等後續
      事宜，全權授與乙○○辦理。公司所有債權債務、商品退
      銷、公務往來等辦理程序均授權或移轉（公司註銷後）予
      該員處置，再行逐步結算。」等語（見本院卷第26頁），
      及上訴人於96年5 月16日寄發予被上訴人之存證信函所載
      ：「主旨：為函告債權移轉意思表示通知事。說明：...
      二、爰台端與婕琳兒企業有限公司間因損害賠償事件...
      已由債權人於93年7 月31日股東會議決議將此債權移轉于
      乙○○所有... 。」等語（見本院卷第29頁），參以上訴
      人於臺灣高雄地方法院檢察署95年度偵字第27291 號毀損
      債權事件不起訴處分書之告訴意旨記載：「嗣於93年7 月
      31日婕琳兒公司股東決議解散，同時將婕琳兒公司對被告
      甲○○之上開債權移轉予告訴人乙○○... 。」等語（見
      原審卷第67頁），及婕琳兒公司業於93年8 月20日經解散
      登記，有公司變更登記表影本1 份可稽（見本院卷第27頁
      ）等情。可知系爭債權即原執行名義臺灣高雄地方法院90
      年度執字第6571號債權憑證（臺灣高雄地方法院88年度鳳
      簡字第403號民事確定判決），應已於93年7月31日讓與予
      上訴人，該讓與並於債權人婕琳兒公司註銷（即解散登記
      ）時，即93年8 月20日生效；而此節亦為上訴人於本院言
      詞辯論時所自承（見本院卷第66頁第3 行），是此部分應
      足認定。上訴人聲請本院向經濟部中部辦公室函查婕琳兒
      公司申請於93年8 月20日解散登記，上訴人為代表人或代
      理人一事（見本院卷第24頁），核與上開爭點無涉，應無
      調查之必要，附此說明。
    2.按民法第297 條之立法理由：「謹按債權之讓與，在當事
      人間，於契約完成時即生效力，無須通知於債務人。...
      」可知自93年8 月20日後，上訴人已為系爭債權之債權人
      ，而非婕琳兒公司。至在未通知債務人之前，其讓與行為
      對債務人雖不生效力，然此僅係債務人得否以此對抗債權
      人之事由而已，並非意指受讓債權者未因此取得債權。是
      上訴人主張其於96年5 月16日以存證信函通知被上訴人之
      前，尚未發生債權人更換之效力，債權人仍為婕琳兒公司
      ，而非上訴人云云，顯不可採。
（二）婕琳兒公司94、95年分別聲請強制執行，有無中斷時效之
      效力？執行名義之請求權有無罹於時效而消滅？被上訴人
      得否依強制執行法第14條第1 項之規定請求撤銷系爭強制
      執行程序？
    1.承前所述，於93年8 月20日後，上訴人既已為系爭債權之
      債權人，而非婕琳兒公司，則該公司向法院聲請前揭94年
      度執字第50704號及95年度執字第20072號等事件之強制執
      行，自均不發生中斷時效之效力。上訴人主張前揭聲請強
      制執行有生時效中斷之效力云云，即非可取。
    2.查原債權人婕琳兒公司曾於90年3 月1 日持確定判決聲請
      強制執行，當時已發生中斷時效之效力，嗣雖因執行無結
      果而於90年4 月26日取得90年度執字第6571號債權憑證，
      惟依民法第137 條第1 項之規定，其請求權之時效期間應
      自該時起重行起算。
    3.次查，原確定判決即臺灣高雄地方法院88年度鳳簡字第40
      3 號民事判決，其起初之支付命令聲請狀，聲請人即原告
      婕琳兒公司係陳稱：緣相對人甲○○原於聲請人公司任會
      計乙職，並由另一相對人師樹松任其連帶保證人，有員工
      保證書可稽，惟相對人甲○○因於87年12月19日即任職期
      間發生業務過失，致遭第三人李榮光盜領聲請人於臺灣銀
      行帳戶內之款項計70萬元，遂於88年1 月5 日簽立切結為
      憑，表示願承擔35萬元之賠償等語（見本院卷第98頁背面
      ），判決書事實及理由欄一、所載原告婕琳兒公司對被告
      甲○○主張之請求權基礎，係切結書之法律關係，而事實
      及及理由欄二、之結論亦記載：從而原告依據切結書之約
      定請求被告甲○○給付... ，為有理由，應予准許等語，
      此有上開判決書影本1 份附卷可稽（見本院卷第86、87頁
      ），且經本院依職權調閱該案卷宗查核屬實。再觀之該支
      付命令聲請狀所附上開切結書之內容：87年12月19日張董
      拿印章給業務李榮光，要李拿給本人從臺灣銀行提領20萬
      元，而李謊稱要替本人代辦，本人不疑有他而將存摺交給
      李，不料李卻提領70萬元後不見蹤影，致造成公司現金週
      轉困難，本人雖係被騙，卻頗感歉咎，自願承擔被盜領款
      項之一半，即35萬元。並已開立30萬元本票給張董，餘5
      萬元，2 萬電匯入公司，2 萬元從薪水扣，1 萬元從紅利
      扣，日後如須出庭作證，本人自當全力配合，證明上述一
      切屬實等語（見本院卷第103 頁）。
    4.按「解釋意思表示，應探求當事人之真意，不得拘泥於所
      用之辭句。」民法第98條定有明文。而契約應以當事人立
      約當時之真意為準，而真意何在，又應以過去事實及其他
      一切證據資料為斷定之標準，不能拘泥文字致失真意（最
      高法院19年上字第453 號判例意旨參照）。次按「稱和解
      者，謂當事人約定，互相讓步，以終止爭執或防止爭執發
      生之契約。」、「和解有使當事人所拋棄之權利消滅及使
      當事人取得和解契約所訂明權利之效力。」民法第736 條
      、第737 條亦分別定有明文。故可知和解契約係雙方當事
      人互相讓步，並以終止爭執或排除法律關係不明確之狀態
      為目的，且成立和解之雙方當事人，自以具有和解意思表
      示之合致存在為要。查上開「切結書」並無「切結書」之
      文字，且無婕琳兒公司之簽章，而依其內容，應可認為係
      被上訴人欲與婕琳兒公司成立分期清償債務之要約，雖被
      上訴人未提出婕琳兒公司業已對該要約為承諾之證據，然
      按依習慣或依其事件之性質，承諾無須通知者，在相當時
      期內，有可認為承諾之事實時，其契約為成立，民法第16
      1 條第1 項定有明文。經查，婕琳兒公司於被上訴人88年
      1 月5 日書寫上開和解要約之內容後，於88年2 月23日即
      向法院聲請發支付命令，並將該「切結書」作為證物，堪
      認婕琳兒公司已在相當時期內有可認為係承諾之事實，故
      被上訴人與婕琳兒公司就上開和解內容應已達成意思表示
      之合致，而成立和解契約。
    5.復查，前揭支付命令聲請狀載明：詎料，相對人甲○○於
      日前竟無故未到職，且其僅清償部分欠款，餘款尚欠30萬
      8 千元未付等語（見本院卷第98頁背面），是可知原執行
      名義所確定之請求權，應係和解契約之債務不履行請求權
      。按侵權行為，即不法侵害他人權利之行為，屬於所謂違
      法行為之一種，債務不履行為債務人侵害債權之行為，性
      質上雖亦屬侵權行為，但法律另有關於債務不履行之規定
      ，故關於侵權行為之規定，於債務不履行不適用之；又債
      務不履行之行為，與侵權行為之性質不同，無民法第197
      條第1 項所定短期時效之適用（最高法院43年臺上字第75
      2 號、49年臺上字第144 號判例意旨均可供參）。依此，
      上開債務不履行損害賠償請求權應回歸民法第125 條所定
      15年之時效期間，上訴人於96年5 月1 日、96年6 月8 日
      及96年9 月13日，先後向臺灣高雄地方地院及本院聲請強
      制執行（臺灣高雄地方法院96年度執字第40941 號、本院
      96年度執字第14940 號及96年度執字第26258 號），並未
      逾15年之時效期間，從而，被上訴人依強制執行法第14條
      第1 項之規定，訴請撤銷系爭強制執行程序，洵屬無據。
    6.被上訴人雖另以前開四、之(四)、(五)、(六)等語置辯。惟查，
      被上訴人與婕琳兒公司間之損害賠償事件，已於一審判決
      確定，故該事件二審時，婕琳兒公司如何主張、陳述，其
      效力應僅及於師樹松之部分，而與一審已確定之被上訴人
      無涉。況二審判決理由亦認定：... 亦即侵權行為之加害
      人係訴外人李榮光，而甲○○並未參與，或從中幫助，自
      非共犯... 至上訴人得向甲○○請求「賠償」35萬元，乃
      係基於上訴人與甲○○於李榮光侵占後，另達成之協議，
      與本件之人事保證無關等語（見臺灣高雄地方法院88年度
      簡上字第317 號卷第91、92頁）。故尚難以婕琳兒公司於
      該事件二審中之主張、陳述內容，即謂系爭執行名義所確
      定之請求權，係本於民法第185 條共同侵權行為之損害賠
      償請求權。至和解之本質，究為創設，抑為認定，固應依
      和解契約之內容定之。惟本件和解契約縱僅有認定之效力
      ，然因被上訴人並無共同侵權行為，已如前述，故婕琳兒
      公司與被上訴人間原來之法律關係，應係指債務不履行（
      勞動契約）之損害賠償而言，從而，被上訴人抗辯原有法
      律關係之損害賠償（侵權行為）既未變更，其2 年之請求
      權時效亦未因此變更云云，顯非可採。又上開「切結書」
      雖載有：本人雖係被騙，卻頗感歉咎，自願承擔被盜領款
      項之一半等語，惟並無證據顯示被上訴人有與債務人李榮
      光成立債務承擔契約之情事，故被上訴人抗辯上開內容似
      屬民法第300 條之債務承擔，即被上訴人自願承擔李榮光
      因侵權行為所生損害賠償債務之一半云云，亦不足取。
七、綜上所述，被上訴人依強制執行法第14條第1 項之規定，請
    求撤銷本院96年度執字第26258 號損害賠償事件所為之強制
    執行程序，為無理由，應予駁回。原審就上開部分為上訴人
    敗訴之判決，容有未洽，上訴意旨求予廢棄改判，為有理由
    ，爰由本院廢棄並改判如主文第2 項所示。
八、本件事證已臻明確，兩造其餘攻擊、防禦方法及提出但未經
    援用之舉證，經審酌後核與本判決之結果不生影響，爰不一
    一論駁，末此說明。
九、據上論結，本件上訴為有理由，依民事訴訟法第436 條之1
    第3 項、第463 條、第450 條、第78條，判決如主文。
中    華    民    國    98    年    6    月    24     日
                  民事第一庭  審判長法  官  孫國禎
                                    法  官  春生
                                    法  官  張以岳
以上正本係照原本作成。
本判決不得上訴。
中    華    民    國    98    年    6    月    24     日
                                    書記官  林志憲


司法院資訊處製作；財團法人民間司法改革基金會備份。
